臺灣高雄地方法院刑事判決　　　　　　　 96年度訴字第230號
公　訴　人　臺灣高雄地方法院檢察署檢察官
被　　　告　乙○○
上列被告因違反毒品危害防制條例案件，經檢察官提起公訴（95
年度毒偵字第8215號），及移送併辦 (96年毒偵字471 號)， 被
告為有罪之陳述，本院適用簡式審判程序，判決如下：
    主  文
乙○○施用第一級毒品，處有期徒刑捌月。扣案之第一級毒品海
洛因貳小包 (含空包袋貳個，驗後淨重分別為零點零肆參公克；
零點零參陸公克)， 沒收銷燬之。
    事  實
一、乙○○曾因違反毒品危害防制條例案件，經本院以90年度毒
    聲字第1280號裁定強制戒治，嗣再經本院以90年度毒聲字第
    44 69 號裁定停止戒治程序，至民國91年2 月26日強制戒治
    期滿止，因未撤銷停止戒治，視為執行完畢。詎仍不知悔改
    ，於前開強制戒治執行完畢後5 年內，基於施用第一級毒品
    海洛因之單一犯意，分別於：1.95年10月10日15時30分許，
    在高雄縣橋頭鄉○○街125 號住處，施用第一級毒品海洛因
    ，嗣因行跡可疑，為警於95年10月12日13時15分許，在高雄
    縣橋頭鄉鐵路東巷與明德南巷口加以盤查，並扣得第一級毒
    品海洛因1 包（驗後淨重0.043 公克），經採尿檢驗後呈嗎
    啡之陽性反應。2.嗣又於95年11月26日下午5 時許，在上址
    住處，施用第一級毒品海洛因1 次；嗣於95年11月29日下午
    2 時45分許，在高雄市○○區○○路中山高速公路前為警攔
    查，並扣得海洛因1 包 (驗後淨重0.036 公克)， 經採尿送
    驗亦呈現嗎啡之陽性反應，始悉上情。
二、案經高雄市政府警察局岡山分局及左營分局先後報告台灣高
    雄地方法院檢察官偵查起訴及移送併辦。
    理    由
壹、程序部分
　　被告所犯係死刑、無期徒刑、最輕本刑為3 年以上有期徒刑
    以外之罪，其於準備程序就前揭被訴事實為有罪之陳述，經
    受命法官告知簡式審判程序之旨，並聽取其與公訴人之意見
    後，本院合議庭認無不得或不宜改依簡式審判程序進行之處
    ，爰依刑事訴訟法第273 條之1 第1 項、第284 條之1 ，裁
    定本件由受命法官獨任進行簡式審判程序，合先敘明。
貳、實體部分
一、上揭事實，業據被告於本院審理中坦承不諱，且其先後為警
    方查獲時所採集之尿液，經送檢驗結果，均呈第一級毒品海
    洛因代謝後嗎啡之陽性反應，此有各次尿液採證代碼對照表
    、台灣科技檢驗公司尿液檢驗報告、高雄市凱旋醫院濫用藥
    物尿液檢驗報告各1 份在卷可憑；而扣案之海洛因2 包，經
    檢驗結果，確為第一級毒品海洛因之事實，亦有凱旋醫院之
    檢鑑書2 紙在卷可稽 (見毒偵字8215號第28頁、毒偵字第47
    1 號卷第12頁)， 核被告自白確與事實相符，其犯行事證明
    確，洵堪認定。
二、被告曾因違反毒品危害防制條例案件，經本院以90年度毒聲
    字第1280號裁定強制戒治，嗣又經本院以90年度毒聲字第44
    69號裁定停止戒治程序，至91年2 月26日強制戒治期滿止，
    因未撤銷停止戒治，視為執行完畢等情，有臺灣高等法院被
    告前案紀錄表各1 份在卷可參，其於強制戒治執行完畢釋放
    後5 年內，復犯本件施用第1 級毒品之罪行，事證明確，核
    符毒品危害防制條例第23條第2 項規定，依法應予論科。
三、查海洛因，為毒品危害防制條例第2 條第2 項第1 款所稱之
    第一級毒品，核被告施用海洛因之行為，係犯該條例第10條
    第1 項之施用第一級毒品罪。其持有之低度行為，應為施用
    之高度行為所吸收，不另論罪。
四、被告上開施用海洛因之行為雖有2 次，然按毒品危害防制條
    例第10條之施用毒品罪，具有成癮之病患人格特質，構成要
    件本質上含有「習慣性」反覆為同一施用行為之意涵（學理
    上稱為「集合犯」），本件被告先後於事實欄所示之時、地
    施用海洛因，顯見其施用海洛因具有習慣性、常癮性，足認
    其確有施用毒品之犯罪倚賴性，而其係基於單一概括犯意，
    於密切時、地反覆延續實行施用第一級毒品之犯罪，復參酌
    其所侵害之法益既為同一，將其評價為一罪，對其法益已足
    充分保護，自應論以實質上之一罪，較為合理適當。移送併
    辦部分 (事實欄2.部分)雖 未據起訴，惟與已起訴經論罪科
    刑部分 (事實欄1.部分)， 有集合犯之實質上一罪關係，本
    院自應併予審理。爰審酌被告前已因施用毒品案件經觀察、
    勒戒、強制戒治，猶未徹底戒除毒癮，足認其並無戒除毒害
    之決心，本不宜寬貸，惟念其犯後坦承犯行，且施用毒品乃
    自戕一己之身體健康，並具有病患性人格之特質，其行為本
    身對社會所造成之危害並非直接、鉅大等一切情狀，量處如
    主文所示之刑，並定其應執行之刑，以資懲儆。
五、末按查獲之第一、二級毒品及專供製造或施用第一、二級毒
    品之器具，不問屬於犯人與否，均沒收銷燬之，毒品危害防
    制條例第18條第1 項前段定有明文。扣案之海洛因粉末2 小
    包 (淨重如事實欄所示)， 係第一級毒品，爰依上開規定諭
    知沒收銷燬之；而盛裝上開海洛因之空包裝袋，雖經法務部
    調查局就之與其所盛裝之第一級毒品海洛因分別鑑析其重量
    ，惟因法務部調查局一般係以傾倒之方式，將包裝袋內之第
    一級毒品海洛因倒出與包裝袋分離而稱重，必要時，輔以刮
    杓刮取袋內粉末，然無論依何種方式分離，包裝袋內均有極
    微量之第一級毒品海洛因殘留，業經法務部調查局93年3 月
    19 日 調科壹字第09300113060 號函釋在案，此為本院職務
    上已知之事實，足認前開空包裝袋2 只內含極微量第一級毒
    品海洛因殘留而無法析離，海洛因與包裝袋應整體視為毒品
    ，依毒品危害防制條例第18條第1 項前段規定，不論屬於犯
    人與否，均沒收銷燬之，再鑑驗耗損之毒品因已滅失，自無
    庸宣告沒收銷燬，併予敘明。
六、退併辦部分：
  (一)併案意旨（95年度毒偵字第471 號）另以：被告乙○○於95
    年11月29日下午5 時回溯24小時內之某時許，在不詳處所施
    用第二級毒品甲基安非他命1 次，嗣於95年11月29日下午2
    時45分許，在高雄市○○區○○路中山高速公路前為警攔查
    ，經採尿送驗呈現甲基安非他命陽性反應，始悉上情等語，
    因認被告涉犯毒品危害防制條例第10條第2 項施用第二級毒
    品罪嫌等語。
  (二)惟查，本件被告係因施用第一級毒品海洛因之犯行，而經檢
    察官起訴，然此與上開併案施用第二級毒品部分，並無裁判
    上或實質上一罪之關係，從而，其併案施用第二級毒品部分
    ，顯非本院審理範圍所及，自應退由原檢察署另行偵查處理
    。
七、據上論斷：依刑事訴訟法第299 條第1 項前段、第273 條之
    1 第1 項前段，毒品危害防制條例第10條第1 項，第18條第
    1 項前段、刑法第11條，判決如主文。
本案經檢察官甲○○到庭執行職務。
中　　華　　民　　國　　96　　年　　3 　　月　　19　　日
                    刑事第五庭  法  官  張金柱
如不服本判決，應於收受送達後10日內向本院提出上訴書狀。
（須附繕本）
上正本證明與原本無異。
中　　華　　民　　國　　96　　年　　3 　　月　　19　　日
                                書記官  莊正彬
附錄本案論罪科刑之法條
毒品危害防制條例第10條施用第一級毒品者，處六月以上五年以
下有期徒刑。
施用第二級毒品者，處三年以下有期徒刑。
